【裁判字號】    99,交上易,405
【裁判日期】    990730
【裁判案由】    過失傷害
【裁判全文】
臺灣高等法院臺南分院刑事判決       99年度交上易字第405號
上  訴  人  臺灣臺南地方法院檢察署檢察官
被      告  丙○○
上列上訴人因被告過失傷害案件，不服臺灣台南地方法院99年度
交易字第52號中華民國99年4月23日第一審判決（起訴案號：臺
灣台南地方法院檢察署99年度偵字第131號，移送併辦案號：同
署99年度偵字第7698號），提起上訴，本院判決如下：
    主  文
原判決關於丙○○部分撤銷。
丙○○因過失傷害人，處有期徒刑參月，如易科罰金，以新臺幣
壹仟元折算壹日。
    事  實
一、丙○○未考領機車之駕駛執照，於民國98年9 月27日下午，
    騎乘車牌號碼M6Y-699號重型機車，後座搭載乙○○（84年7
    月23日生，年籍資料詳卷），沿臺南市○區○○路由北往南
    方向行駛，於同日下午4時35分許，行經設有機器腳踏車應
    依「二段式左轉」標誌之濱南路與興南街交岔路口時，本應
    注意機器腳踏車行駛至交岔路口，其轉彎，應依標誌或標線
    之規定行駛，且應注意車前狀況，並隨時採取必要之安全措
    施，而依當時天候晴朗、日間自然光線、柏油路面乾燥、路
    面無障礙物及缺陷、視距復屬良好等情，並無不能注意之情
    事，詎丙○○竟疏未注意及此，貿然於上開交岔路口處逕行
    左轉。適有甲○○騎乘車牌號碼833-CAH號重型機車，沿濱
    南路由南往北方向行經上開交岔路口時，因亦疏未注意車前
    狀況，隨時採取必要之安全措施，二車因而發生碰撞，致人
    車倒地後，丙○○受有胸部鈍挫傷、右手及右腳擦傷（未據
    告訴），甲○○受有頭部外傷併顱內出血、右側下顎骨骨折
    ，乙○○則受有右上頷骨、顴股、下頷骨、眼眶骨骨折、身
    體多處擦傷、右臉撕裂傷、頭部外傷、右足底撕裂傷術後皮
    膚壞死等傷害。丙○○於肇事後，在未有偵查犯罪職務之機
    關或公務員發覺其為犯罪人前，即向至現場處理本件道路交
    通事故，尚不知肇事者為何人之臺南市警察局第六分局車禍
    處理小組警員供承其肇事犯罪，自首並接受裁判。
二、案經乙○○訴由臺南市警察局第六分局移送及甲○○訴由臺
    灣臺南地方法院檢察署檢察官偵查起訴。
    理  由
一、上開犯罪事實，迭據被告丙○○於警詢、偵查及原審、本院
    審理時坦承不諱，核與告訴人乙○○、甲○○指訴之情節相
    符，復有長庚醫療財團法人高雄長庚紀念醫院及國立成功大
    學醫學院附設醫院出具之診斷證明書、道路交通事故現場圖
    、道路交通事故調查報告表（一）、（二）各1紙、現場暨
    車損照片19幀、監視器錄影翻拍照片6幀附卷可稽。
二、按「機器腳踏車行駛至交岔路口，其轉彎，應依標誌或標線
    之規定行駛；無標誌或標線者，應依第102條及下列規定行
    駛：一、內側車道設有禁行機車標誌或標線者，應依兩段方
    式進行左轉，不得由內側或其他車道左轉。」、「汽車行駛
    時，駕駛人應注意車前狀況，並隨時採取必要之安全措施。
    」，道路交通安全規則第99條第2項、第94條第3項分別定有
    明文。查被告騎乘機車行經上開肇事地，應注意遵守上開規
    定，且能注意，竟疏未注意，致肇事使告訴人乙○○、甲○○受傷，自有應注意能注意而未注意之過失。臺灣省臺南區
    車輛行車事故鑑定委員會亦同此認定，有該會99年2月5日南
    鑑字第0995900488號函暨檢附之鑑定意見書1紙附卷可稽。
    雖告訴人甲○○與有過失，仍無礙被告之過失責任。是被告
    事證明確，犯行堪以認定。
三、核被告丙○○所為，係犯刑法第284條第1項前段之過失傷害
    罪。其一過失行為致告訴人乙○○、甲○○二人受傷，為一
    行為而觸犯二罪名之想像競合犯，應從一重處斷。被告於本
    件肇事時尚未考領機車之駕駛執照乙節，業據其於原審審理
    時自承在卷，並有被告所有發照日期98年9月30日普通重型
    機車之駕駛執照影本1紙在卷可按（詳原審卷第27頁），其
    無駕駛執照駕車因而致告訴人乙○○、甲○○受傷，依法應
    負刑事責任，應依道路交通管理處罰條例第86條第1項規定
    加重其刑。被告肇事後，於其所犯罪未被發覺前，即向至現
    場處理本件道路交通事故，尚不知肇事者為何人之臺南市警
    察局第六分局車禍處理小組警員供承其肇事犯罪，自首並接
    受裁判乙節，有臺南市○○○道路交通事故肇事人自首情形
    紀錄表1紙附卷（詳警卷第15頁），爰依刑法第62條前段規
    定減刑其刑，並依刑法第71條第1項之規定，先加後減之。
四、原審以被告之犯行，事證明確，因予論罪科刑，固非無見。
    惟查：原審未及審理公訴人移送併辦之被告過失傷害告訴人
    甲○○之犯行部分，尚有未洽。檢察官上訴意旨稱上開原審
    未及審理部分與已判決部分有想像競合犯關係，為同一犯罪
    事實，請撤銷原判決，另為適當之判決云云，為有理由，應
    由本院將原判決關於被告丙○○部分予以撤銷改判。爰審酌
    被告昔無刑案前科紀錄，品性尚稱良好，有臺灣高等法院被
    告前案紀錄表1紙在卷可稽，其生活狀況、高中畢業之智識
    程度，尚未考領機車之駕駛執照即騎乘機車上路，嚴重危及
    行車及其他用路人之安全，且一時疏忽致肇事使告訴人乙○○、甲○○受有上揭傷害之違反注意義務之過失程度，告訴
    人甲○○亦與有過失，告訴人所受之傷勢情形，且被告迄均
    未與告訴人二人達成和解賠償損害，及犯後坦承犯行之態度
    等一切情狀，量處如主文第二項所示之刑，並諭知易科罰金
    之折算標準，以資懲儆。
據上論斷，應依刑事訴訟法第369條第1項前段、第364條、第299
條第1項前段，道路交通管理處罰條例第86條第1項，刑法第284
條第1項前段、第55條、第62條前段、第41條第1項前段，刑法施
行法第1條之1第1項、第2項前段，判決如主文。
本案經檢察官范文豪到庭執行職務。
中    華    民    國    99    年    7     月    30    日
                  刑事第七庭  審判長法  官  李文福
                                    法  官  顏基典
                                    法  官  陳顯榮
以上正本證明與原本無異。
不得上訴。
                                    書記官  劉岳文
中    華    民    國    99    年    7     月    30    日
附錄：本判決論罪科刑法條
刑法第284條第1項：
因過失傷害人者，處6月以下有期徒刑、拘役或5百元以下罰金，
致重傷者，處1年以下有期徒刑、拘役或5百元以下罰金。

司法院資訊處製作；財團法人民間司法改革基金會備份。
